臺灣高雄地方法院民事裁定
111年度全字第199號
聲  請  人  高雄銀行股份有限公司

法定代理人  陳勇勝  
代  理  人  伍煇煌  
相  對  人  郭信甫  
上列當事人間請求清償借款事件，聲請人聲請假扣押，本院裁定
如下：
  主  文
聲請駁回。
聲請訴訟費用新臺幣壹仟元由聲請人負擔。
  理  由
一、聲請意旨略以：相對人於民國111 年3月1 日向聲請人借款
    新臺幣（下同）95萬元及5萬元，約定依年金法按月攤還本
    息，詎相對人自111 年7月1日起未再依約繳息，催討無效，
    依兩造簽立之約定書第5 條第1項約定，相對人已喪失期限
    利益，債務視為全部到期，共積欠聲請人本金935,084元及
    利息、違約金（以下合稱系爭債務）。又聲請人以電話催繳
    及寄發催告書催告相對人清償，均置之不理，而除系爭債務
    外，相對人另因積欠第三人票款經法院核發本票裁定在案，
    再者，相對人為宏政積電工程有限公司（下稱宏政公司）之
    法定代理人，該公司為相對人獨資，亦積欠他人款項經本院
    核發支付命令，足徵相對人恐有移往遠方或逃避債務之情，
    而有日後不能強制執行或甚難執行之虞，為此，爰聲請對相
    對人為假扣押，倘釋明有所不足，願以108 年度甲類第二期
    中央政府建設公債供擔保後，請求准予就相對人所有財產於
    80萬元之範圍內予以假扣押等語。
二、按債權人就金錢請求或得易為金錢請求之請求，欲保全強制
    執行者，得聲請假扣押；請求及假扣押之原因，應釋明之，
    民事訴訟法第522 條第1 項、第526 條第1 項分別定有明文
    。又按債權人聲請假扣押應就其請求及假扣押之原因加以釋
    明，兩者缺一不可。該項釋明如有不足而債權人陳明願供擔
    保或法院認為適當者，法院始得定相當之擔保，命供擔保後
    為假扣押。若債權人就其請求及假扣押之原因有一項未予釋
    明，法院即不得為命供擔保後假扣押之裁定。所謂假扣押之
    原因，則指債務人有日後不能強制執行或甚難執行之虞，或
    應在外國為強制執行之情形。諸如債務人浪費財產、增加負
    擔，或就其財產為不利益之處分，將達於無資力之狀態；或
    債務人移住遠地、逃匿無蹤或隱匿財產或經債權人催告後仍
    斷然拒絕給付，且就債務人之職業、資產、信用等狀況綜合
    判斷，其現存之既有財產已瀕臨成為無資力或與債權人之債
    權相差懸殊或財務顯有異常而難以清償債務之情形而言。債
    權人就該假扣押之原因，依法有釋明之義務，亦即需提出可
    使法院信其主張為真實之證據，必待釋明有所不足，債權人
    陳明願供擔保後，始得准為假扣押。
三、經查：
　㈠關於請求原因部分：
　  聲請人主張相對人違約未按期清償系爭債務，業對相對人催
    繳但猶未清償等情，業已提出放款借據、約定書、放款客戶
    授信明細查詢表、催收工作記錄卡及催告書等件為證，堪認
    聲請人就其就請求之原因業已釋明。
  ㈡關於假扣押之原因部分：
　  聲請人固主張已對相對人催繳系爭債務，但其仍置之不理，
    且另有積欠第三人281,952元本票債務、所開設之宏政公司
    積欠他人6,300元本息，可徵相對人恐有移往遠方或逃避債
    務云云，並提出催收紀錄、本院111年度司票字第2870號本
    票裁定、111年度司促字第7750號支付命令及宏政機電工程
    有限公司設立登記表與公司章程影本為證。惟縱相對人未積
    極履行債務，在聲請人未為其他舉證釋明，僅為債務不履行
    之狀態；另聲請人所提上開本票裁定縱經確定，僅得認相對
    人尚對第三人負有債務，然相對人舉債之可能原因眾多，尚
    難因此認相對人隱匿、浪費財產或對財產為不利之處分；至
    於前揭支付命令部分，此係宏政公司對他人所負之債務，而
    有限公司具有獨立之法人格，所負之債務及財產狀況，與相
    對人個人所擔負之債務、資力核屬二事，是依聲請人所提事
    證，尚難以認聲請人已釋明依相對人之職業、資產、信用等
    狀況綜合判斷，已可認定相對人現存之既有財產已瀕臨成為
    無資力，或與聲請人之債權相差懸殊，或相對人之財務顯有
    異常而難以清償債務之情形。此外，聲請人復未提出其他足
    供即時調查之證據，釋明相對人確有將達於無資力之狀態或
    移住遠地之情，致有日後不能強制執行或甚難執行之虞，依
    上開說明，自難認聲請人已就假扣押之原因盡其釋明之責。
    聲請人既未釋明假扣押之原因，依首開說明，即無從命其以
    擔保補釋明之不足，准予假扣押。
四、綜上所述，聲請人就假扣押請求之原因雖已釋明，然就假扣
    押之原因，則未盡其釋明之義務，自無從供擔保以代釋明之
    欠缺，應駁回其假扣押之聲請。
五、依民事訴訟法第95條、第78條，裁定如主文。
中　　華　　民　　國　　111 　年　　10　 月　　14 　　日
                  民事第四庭  法　官　鄭伊倫
以上正本係照原本作成。
如不服本裁定應於送達後10日內向本院提出抗告狀，並繳納裁判
費新台幣1,000元。
中　　華　　民　　國　　111 　年　　10　　月　 14　 　日
                              書記官　陳孟琳